最高法院刑事判決　　　　　　　　　　　　　　　八十七年度台上字第二三一二號
　　上　訴　人　丙○○
　　　　　　　　乙○○
　　　　　　　　甲○○
右上訴人等因背信案件，不服台灣高等法院台中分院中華民國八十六年九月二十五日
第二審更審判決（八十五年度重上更(二)字第十一號，起訴案號：台灣彰化地方法院檢
察署八十年度偵字第四六九二、四六九三、五三九六號），提起上訴，本院判決如左
：
    主  文
原判決關於乙○○背信及丙○○、甲○○部分撤銷，發回台灣高等法院台中分院。
    理  由
本件原判決撤銷第一審不當之判決，改判論處上訴人乙○○、丙○○、甲○○共同為
他人處理事務，意圖為第三人不法之利益，而為違背其任務之行為，致生損害於本人
之利益罪刑，固非無見。
惟查原判決認定上訴人等共同將台灣基督長老教會社頭教會（以下簡稱社頭教會）向
中華民國儲蓄互助協會新樓儲蓄互助社（以下簡稱新樓互助社）貸得之新台幣（下同
）一千萬元，由乙○○轉知新樓互助社不知情之經理李八郎下紙條指定出納陳芳誼於
民國八十年二月十九日、及同月二十七日，各交五百萬元，由許世光各電匯五百萬元
入於甲○○及上恩企業有限公司之銀行帳戶，供上恩企業有限公司週轉使用。然社頭
教會最初係向新樓互助社申請貸款一千五百萬元，經該互助社理事會核准貸予一千萬
元，並請社頭教會重新填寫申請書與借據，有社頭教會申貸一千五百萬元之借款申請
書影本附卷可稽（見一審卷四十六頁）。證人林娟芬於原審亦證稱：社頭教會申貸一
千五百萬元，新樓互助社只准一千萬元，須另外寫申請書，且申請案送新樓互助社理
事會前，須先派人去對保，而貸得款項領款時，須有教會出具之委託書，又撥款依規
定不得撥入個人戶頭等語（見原審重上更(二)字卷六十五頁正背面）。則社頭教會申貸
該核准之一千萬元，有無重新填具申請書﹖是否須再送新樓互助社理事會審核﹖送審
核前有無經對保手續﹖丙○○前往辦理領款手續有無提出社頭教會出具之委託書﹖新
樓互助社經理李八郎下紙條指定出納陳芳誼於八十年二月十九日、同月二十七日，各
交五百萬元，由許世光電匯入甲○○及上恩企業有限公司之銀行帳戶，是否違反規定
﹖在在關係該電匯入甲○○及上恩企業有限公司銀行帳戶之一千萬元，是否確屬社頭
教會貸款之認定。原審未予調查清楚，遽認上訴人等共同違背任務，以社頭教會名義
，向新樓互助社貸款一千萬元，供上恩企業有限公司週轉使用，尚嫌速斷，難謂無應
於審判期日調查之證據未予調查之違法。上訴意旨指摘原判決不當，非無理由，應認
仍有發回更審之原因。至原判決不另諭知無罪部分，基於審判不可分原則，應併發回
。又本件雖屬刑事訴訟法第三百七十六條第五款所列之案件，惟於修正刑事訴訟法施
行前，原得上訴於第三審法院，且已繫屬於法院，依刑事訴訟法施行法第五條第一項
規定，仍應依施行前之法定程序終結之，附此明。
據上論結，應依刑事訴訟法第三百九十七條、第四百零一條，判決如主文。
中      華      民      國    八十七    年      七      月      二      日
                              最高法院刑事第九庭
                                  審判長法官  謝  家  鶴
                                        法官  羅  一  宇
                                        法官  陳  世  淙
                                        法官  劉  介  民
                                        法官  呂  潮  澤
      右正本證明與原本無異
                                              書  記  官
中      華      民      國    八十七    年      七      月      七      日
